---
title: "Vignette mapaRD"
output: rmarkdown::html_vignette
vignette: >
  %\VignetteIndexEntry{Vignette mapaRD}
  %\VignetteEngine{knitr::rmarkdown}
  \usepackage[utf8]{inputenc}
---

## Tutorial paquete 'mapaRD'

En este tutorial veremos el potencial del paquete `mapaRD` para graficar mapas coropléticos de República Dominicana.

### Descripción

El paquete `mapaRD` permite graficar mapas para distintas divisiones territoriales. Por el momento el paquete tiene completa
integración con las divisiones regionales, provinciales y municipales del territorio dominicano.

El objetivo del paquete es suministrar una función sencilla y poderosa que permita de manera
succinta

El paquete tiene tres funciones principales: `mapaRD()`, `ggmapaRD()`, `tabla_toponimia()`. Las primeras dos funciones tienen el mismo objetivo de graficar los mapas, y se distinguen en que `mapaRD()` utiliza el motor gráfico nativo en R (y por tanto es más veloz), mientras que la función `ggmapaRD()` utiliza el afamado paquete `ggplot2` para generar los gráficos. Yo recomiendo fuertemente el uso de la última.

## Instalación

Para instalar este paquete, se requiere el paquete `devtools`. Luego debe correr el siguiente código:
```{r}
devtools::install_github("gcaff/mapaRD")
```

Para seguir los ejemplos de este documento, también debe tener cargados los paquetes `ggplot2` y `dplyr`:
```{r}
library(ggplot2)
library(dplyr)
library(mapaRD)
```

### Función mapaRD

Con esta función podemos graficar un mapa cloroplético de República Dominicana.

En este ejemplo, quisiéramos ver un mapa que rellene cada región del país dependiendo de su población. Primero importemos los datos:
```{r}
d <- read.csv("http://gcaff.github.io/data/RD/pob_region_rd.csv")
head(d)
```
Como pueden ver, estos datos contienen información poblacional, para los años 2010-2020, para cada región del país. Estos datos provienen de la Oficina Nacional de Estadística.

Las funciones de este paquete usan la variable "ID" (en mayúscula), para hacer la conexión entre las divisiones territoriales y la data. Por tanto, es importante que el data frame que pasemos en las funciones del paquete usen "ID" como identificador.

Ahora grafiquemos la población por región para el año 2010:
```{r}
mapaRD(d,"2010",nivel="regional", idName = "ID2")
```
ADD IMAGE

```{r}
ggmapaRD(d,"2010",nivel="regional", idName = "ID2") +
  ggtitle("Población por región, 2010")

```
ADD IMAGE
